【裁判字號】    90,訴,130
【裁判日期】    900613
【裁判案由】    綜合所得稅
【裁判全文】
臺中高等行政法院判決                               九十年度訴字第一三○號
                              .
    原      告  甲○○
    訴訟代理人  丁○○
    代  表  人  乙○○
    訴訟代理人  丙○○
右當事人間因綜合所得稅事件，原告不服財政部中華民國八十九年九月六日台財訴字
第○八九一三五五○六一號訴願決定，提起行政訴訟，本院判決如左︰
    主  文
原告之訴駁回。
訴訟費用由原告負擔。
    事  實
壹、事實概要：
    緣原告八十三年度綜合所得稅未辦理結算申報，經被告機關查得原告係聯合才藝
    中心負責人，乃依調查資料核定該才藝中心之安親班及課輔班全年收入分別為新
    台幣（以下同）一、○七一、○○○元及一、三五五、四○○元，並分別扣除財
    政部頒訂之費用標準：安親班百分之四十五；才藝班百分之三十後核定該才藝中
    心全年其他所得一、五三七、八三○元，及查得之利息所得計三、三七五元，合
    併核定其當年度綜合所得總額為一、五四一、三○三元，應補稅額二○七、四三
    四元，原告就才藝班其他所得部分不服，申經復查結果，未獲變更，循序提起訴
    願，亦遭駁回，遂提起行政訴訟。
貳、兩造聲明：
  一、原告聲明求為判決：
      訴願決定及原處分（復查決定）均撤銷。
  二、被告聲明求為判決：
      駁回原告之訴。
參、兩造之爭點：
  一、原告主張之理由：
（一）被告核定原告八十三年度綜合所得稅是依原告當年經營聯合才藝中心之安親班
      及課輔班全年收入分別為一、○七一、○○○元及一、三五五、四○○元，並
      分別扣除財政部頒訂之費用標準：安親班百分之四十五；才藝班百分之三十後
      核定原告全年所得一、五三七、八三○元，及查得之利息所得計三、三七五元
      ，合併核定當年度綜合所得總額為一、五四一、三○三元，應補稅額二○七、
      四三四元。惟被告機關查訪人員在原告補習班查訪時，並未將被告機關對開立
      補習班之負責人課以執行業務所得之課徵標準告知原告，而以套問式作答，據
      以核定原告之所得額，不合情理。又被告機關事後並未依法將核定原告之所得
      額通知原告，致原告喪失申請更正之機會，俟收到法院強制執行通知書，方知
      須補繳所得稅額。
（二）憲法固規定，人民有納稅之義務，然課徵之稅應秉持量能課稅原則，方符合公
      平性、合理性，有多少收入就應該納多少稅。被告機關以訪查人員於某日訪查
      資料據以推斷原告上下年度之收入，未衡量每月人數均有流失之情形，而逕核
      定原告所得額，不符合實際課稅原則。況原告當時經營之聯合才藝中心規模不
      大，各班別之人均不足以獨立開課，故課輔班學生上課均須與安親班學生併班
      上課，心算班學生上課亦須與安親班學併班上課。是被告機關八十二年至八十
      五年各該年度業務狀況調查紀錄所載之人數均有重複計算。且當時家長於寒暑
      假期間均無讓學生上課之意願（因素很多，如回外婆家等等）。縱有，亦僅止
      於少數幾個人，並無成本效益，因此確未於寒暑假期間招生上課，既無上課，
      就無收據可供提示證明，此從原告所提示之收據均為連號即可證明原告所言屬
      實。再被告機關之查訪人員並未於寒暑假期間至該中心查訪，又如何證明有開
      課及人數？原處分（復查決定）及訴願決定書所認，殊難令人甘服。
（三）原告訴願所提示之八十三年六月二十三日至六月二十九日及同年九月一日至九
      月二十五日才藝中心之收據影本五十紙（收據號碼自八四四七五一至八四四八
      ○○號），被告機關認為「核其相同班別而不同收費」，係因二人以上即可打
      折，熟人介紹也可以打折，故收費不同；又認「同期者竟收取整月份金額」，
      則係因家長非於當月首日即繳費，拖延數日始繳費之情況經常發生，並非臨訟
      補具。
（四）被告係以業務狀況調查紀錄表為核課依據，該次訪查主要係向丁○○詢問招生
      班別、收費標準及人數，當時丁○○已向訪查人員說明其已非負責人，確實收
      費標準及人數應再向當時實際負責人甲○○即原告確認，然事後訪查人員並未
      再找甲○○作確認；另調查紀錄表內本應註明期別、每班別起迄日期等，訪查
      人員皆未註明，可見被告調查之草率。
  二、被告主張之理由：
（一）按「個人之綜合所得總額，以其全年左列各類所得合併計算之：第一類：‧‧
      ‧第九類：其他所得：不屬於上列各類之所得，以其收入額減除成本及必要費
      用之餘額為所得額。」為行為時所得稅法第十四條第一項第九類所明定。次按
      「私人辦理之補習班、幼稚園、托兒所、‧‧‧，不符合免稅規定者，其所得
      之查核準用本辦法。」及「執行業務者於規定期限內辦理結算申報並證明所得
      額之帳簿、文據調查者，其執行業務所得，應依帳載核實認定。其未依規定提
      供調查者，應依所得稅法第八十三條及同法施行細則第十三條規定訂定之收費
      及費用標準核定其所得額。」復分別為執行業務所得查核辦法第二條及第八條
      前段所明定。
（二）本件原告未辦理八十三年度綜合所得稅結算申報，被告初查以原告開設聯合才
      藝中心，八十三年度未依法設置帳簿、文據記載收支情形，遂依當年度業務狀
      況調查紀錄表所載情形，核定業務收入總額二、四二六、四○○元，減除依財
      政部頒訂費用率標準安親班百分之四十五及才藝班百分之三十核算之必要成本
      費用後，核定原告本期其他所得為一、五三七、八三○元。
（三）原告主張訪查紀錄表中負責人簽名係由員工丁○○所簽，並非其本人簽名，另
      因該才藝中心規模小，並無單獨招收課輔班及心算班，即安親班已包含課輔班
      及心算班中，並未另外收費等情，經查，原告經營系爭聯合才藝中心並未依法
      申請立案登記，自八十年成立開始，以原告之配偶丁○○為負責人，至本八十
      三年度變更為原告，又依該才藝中心八十四年度業務狀況調查紀錄表所載，原
      告之配偶丁○○為班主任，且原告於復查理由書中亦指稱丁○○為該才藝中心
      員工，是系爭訪查紀錄表所載內容，由熟悉該才藝中心業務狀況之員工丁○○
      認證簽名，應無原告所稱與實際情形不符情事。而依八十二至八十五年各該年
      度業務狀況調查紀錄表所載，安親班、課輔班及心算班確為獨立開班及收費，
      又依原告復查時提供該才藝中心本期十一、十二月份收據所載，該三種班別為
      獨立收費，是原告主張核不足採。另原告主張寒暑假並未上課及收費乙節，案
      經被告分別以八十八年三月十六日中區國稅法字第八八○○一三四○八號函及
      八十八年五月七日中區國稅法字第八八○○二五四一二號函請提示相關證明文
      件供核，原告僅提示八十三年十一月十一日至同年十二月四日部分收據，尚不
      足證明其寒暑假確未招生。是被告初查及所為復查決定依首揭規定按派員實地
      訪查紀錄核定該才藝中心全年收入並扣除財政部頒訂之費用率標準核定之費用
      後，合併核定原告八十三年度其他所得一、五三七、八三○元，並無不合。原
      告於訴願時除復執前詞外，並提示該才藝中心上述收據影本五十紙資為爭議，
      案經財政部訴願決定除持與被告相同之論見外，並以其提示之五十紙收據影本
      ，收據號碼自八四四七五一至八四四八○○號，核其相同班別而不同收費，同
      期者竟均收取整月份金額，顯係臨訟補具且與常情不合，是原告所訴尚難採據
      ，遂亦駁回其訴願。
（四）原告主張訪查紀錄表上期別未寫清楚，因表上已註明係該班別每月收費標準，
      則期別詳細起迄日期即不需要詳載。原告提起本訴訟，並無新理由或事證，仍
      執前詞爭執，殊無足採。原處分及所為復查、訴願決定均無違誤，請判決如訴
      之聲明。
    理  由
一、按「個人之綜合所得總額，以其全年左列各類所得合併計算之：第一類：‧‧‧
    第九類：其他所得：不屬於上列各類之所得，以其收入額減除成本及必要費用之
    餘額為所得額。」「稽徵機關進行調查或復查時，納稅義務人應提示有關各種證
    明所得額之帳簿、文據；其未提示者，稽徵機關得依查得之資料或同業利潤標準
    ，核定其所得額。前項帳簿、文據，應由納稅義務人依稽徵機關規定時間，送交
    調查；其因特殊情形，經納稅義務人申請，或稽徵機關認有必要，得派員就地調
    查。納稅義務人已依規定辦理結算申報，但於稽徵機關進行調查時，通知提示有
    關各種證明所得額之帳簿、文據而未依限期提示者，稽徵機關得依查得之資料或
    同業利潤標準核定其所得額；嗣後如經調查另行發現課稅資料，仍應依法辦理。
    」「執行業務者未依法辦理結算申報，或未依法設帳記載及保存憑證，或未能提
    供證明所得額之帳簿文據者，稽徵機關得照同業一般收費及費用標準核定其所得
    額。前項收費及費用標準，由財政部各地區國稅局徵詢各該業同業公會意見擬訂
    ，報請財政部核定之。」行為時所得稅法第十四條第一項第九類、第八十三條、
    同法施行細則第十三條第二及第三項分別定有明文。次按「私人辦理之補習班、
    幼稚園、托兒所、‧‧‧，不符合免稅規定者，其所得之查核準用本辦法。」「
    執行業務者於規定期限內辦理結算申報並能提供證明所得額之帳簿、文據調查者
    ，其執行業務所得，應依帳載核實認定。其未依規定提供調查者，應依所得稅法
    第八十三條及同法施行細則第十三條規定訂定之收費及費用標準核定其所得額。
    」執行業務所得查核辦法第二條第二項及第八條前段亦有明文規定。
二、本件原告未辦理八十三年度綜合所得稅結算申報，被告初查以原告開設聯合才藝
    中心，八十三年度未依法設置帳簿、文據記載收支情形，遂依當年度業務狀況調
    查紀錄表所載情形，核定業務收入總額二、四二六、四○○元，減除依財政部頒
    訂費用率標準安親班百分之四十五及才藝班百分之三十核算之必要成本費用後，
    核定原告本期其他所得為一、五三七、八三○元。原告不服，主張訪查紀錄表中
    負責人簽名係由員工丁○○所簽，並非其本人簽名，另因該才藝中心規模小，並
    無單獨招收課輔班及心算班，即安親班已包含課輔班及心算班，又該才藝中心上
    課方式係配合學校課程，即寒假（二月）及暑假（七、八月）均停止上課，被告
    逕以上、下學期各六個月份核定收入與事實不符云云，申經被告復查決定以原告
    經營系爭聯合才藝中心並未依法申請立案登記，自八十年成立開始，以原告配偶
    丁○○為負責人，至本八十三年度變更為原告，又依該才藝中心八十四年度業務
    狀況調查紀錄表所載，原告之配偶丁○○為班主任，且原告曾於復查理由書中亦
    指稱丁○○為該才藝中心員工，是系爭訪查紀錄表所載內容，由熟悉該才藝中心
    業務狀況之員工丁○○認證簽名，應無原告所稱與實際情形不符情事。至原告主
    張該才藝中心課輔班及心算班已包含在安親班中並未另外收費乙節，經查依八十
    二至八十五年各該年度業務狀況調查紀錄表所載，安親班、課輔班及心算班確為
    獨立開班及收費，又依原告復查時提供該才藝中心本期十一、十二月份收據所載
    ，該三種班別為獨立收費，是原告主張核不足採，又原告主張寒暑假並未上課及
    收費乙節，案經被告機關分別以八十八年三月十六日中區國稅法字第八八○○一
    三四○八號函及八十八年五月七日中區國稅法字第八八○○二五四一二號函請提
    示相關證明文件供核，原告僅提示八十三年十一月十一日至同年十二月四日部分
    收據，尚不足證明其寒暑假確未招生。是被告初查依首揭規定按派員實地訪查紀
    錄核定該才藝中心全年收入並扣除財政部頒訂之費用率標準核定之費用後，合併
    核定原告八十三年度其他所得一、五三七、八三○元，並無不合，復查遂予維持
    。原告不服，仍執前詞爭議，經訴願決定機關持與被告機關相同之論見駁回外，
    並以原告於訴願時提出之該才藝中心八十三年六月廿三日至六月廿九日及同年九
    月一日至九月廿五日、收據號碼自八四四七五一至八四四八○○號收據影本五十
    紙，核其相同班別而不同收費，同期者竟均收取整月份金額，顯係臨訟補具且與
    常情不合等情，駁回原告之訴願。
三、經查，原告與訴訟代理人丁○○為夫妻關係，系爭聯合才藝中心於八十年至八十
    二年間負責人由夫丁○○擔任，自八十三年起負責人改由原告擔任。該中心未設
    有帳簿及辦理八十三年度綜合所得稅結算申報，經被告依業務狀況調查紀錄表所
    載情形，核定如上之營業收入總額，減除按財政部當年度頒訂費用率標準核算之
    必要成本費用後，核定其本期其他所得額，並補徵系爭稅額，因未合法送達與原
    告即移送法院強制執行，經原告申請復查，表明未收到該年度綜合所得稅核定稅
    額通知書，乃撤回執行，並以八十七年九月四日中區國稅大屯徵字第八七○○一
    八八二二函補發八十三年度綜合所得稅核定通知書暨稅額繳款書，復先後以前開
    所列函件，請原告提示該年度帳簿憑證及有關文據（含收費收據、學生名冊等）
    、聯合才藝中心立案相關資料，惟原告僅提出八十三年十一月十一日至同年十二
    月四日部分收據各情，有上開函及收據等在卷可稽，原告及其訴訟代理人丁○○
    並均自承丁○○確為該才藝中心八十年至八十二年間之負責人屬實；該才藝中心
    八十四年度業務狀況調查紀錄表並記明丁○○為該才藝中心之班主任，於復查申
    請書上亦詳載丁○○為中心之員工，訴願書內更記載丁○○在該中心上課，參以
    原告在復查程序提出之如上收據其中部分為丁○○所開立，丁○○並於本件擔任
    原告之訴訟代理人等情，足認系爭才藝中心雖自八十三年度起改由原告擔任負責
    人，然實際上丁○○仍始終參與才藝中心業務甚明，是系爭年度業務調查紀錄表
    既由始終實際參與業務之原告配偶丁○○確認簽名，該調查紀錄表並詳列安親班
    、課輔班及心算班等為獨立開班及收費（原告復查程序提出之上述收據亦載明分
    開收費）則被告依該調查紀錄核定該年度之系爭所得額並補徵稅捐，自無不合。
    又原告開設之聯合才藝中心既有安親班、課輔班及心算班等，依上開調查紀錄表
    記載，中心設備為租用、每月租金四萬元、教師每月九人，上述各班採每月收費
    制，顯見該才藝中心為全年經營，參以家長於寒暑假期間更需將子女委由專業人
    員安親及作課業輔導，寒暑假期尤屬原告才藝中心業務旺季，原告主張寒暑假期
    間未招生云云，自應就該其間未招生之事實負舉證責任。查原告經營之系爭才藝
    中心並未設有帳簿，業如上述，而原告於訴願程序提出之之該才藝中心八十三年
    六月廿三日至六月廿九日及同年九月一日至九月廿五日、收據號碼自八四四七五
    一至八四四八○○號收據影本五十紙並不能證明系爭才藝中心於暑假期間並未招
    生，其於本訴訟程序仍執陳詞，並主張被告應就其於寒暑假期間招生之事實負舉
    證責任云云，洵非可採。揆諸首揭規定，原處分及所為復查決定均無違誤，訴願
    決定予以維持，同無不合，原告之訴並無理由，應予駁回。至原告所舉最高行政
    法院九十年度判字第二七○號判決與本件案情不同，尚難比附援引，附此敘明。
據上論結，本件原告之訴為無理由，依行政訴訟法第一百九十五條第一項後段、第九
十八條第三項前段，判決如主文。
中     華     民     國      九十     年      六      月      十三      日
                    臺 中 高 等 行 政 法 院  第 一 庭
                                審 判 長 法  官      簡  朝  振
                                         法  官      宋  富  美
                                         法  官      胡  國  棟
右正本證明與原本無異。
如不服本判決，應於判決送達後二十日內向本院提出上訴書狀，其未表明上訴理由者
，應於提起上訴後二十日內向本院提出上訴理由書（須依對造人數附具繕本）；如於
本判決宣示或公告後送達前提起上訴者，應於判決送達後二十日內補提上訴理由書（
須附繕本）。未表明上訴理由者，逕以裁定駁回。
提起上訴應預繳送達用雙掛號郵票拾份(每份三十四元)。
中     華     民     國      九十     年      六      月      十四      日
                                法  院 書 記 官      莊  啟  明


司法院資訊處製作；財團法人民間司法改革基金會備份。
